【裁判字號】    90,訴,656
【裁判日期】    900821
【裁判案由】    給付工程款等
【裁判全文】
臺灣士林地方法院民事裁定  九十年度訴字第六五六號
    原      告    聯鋼營造工程股份有限公司
    法定代理人    賴獻玉
    訴訟代理人    邢能文
                  張勤
    被      告    台灣省合作金庫
    法定代理人    李文雄
    訴訟代理人    許貴慶
    被      告    漢偉建設股份有限公司
    兼法定代理人  巳○○
    被      告    丙○○
                  癸○○
                  辰○○
                  甲○○
                  丁○○
                  戊○○
                  卯○○
                  乙○○
                  午○○
                  己○○
                  丑○
                  壬○○
                  庚○○○
                  寅○○
                  子○○○
                  辛○○
右當事人間給付工程款等事件，本院裁定如左：
    主      文
本件移送臺灣高雄地方法院。
    理      由
一、按訴訟之全部或一部，法院認為無管轄權者，依原告聲請或依職權以裁定移送於
    其管轄法院，民事訴法第二十八條第一項定有明文。又因不動產之物權或其分割
    或經界涉訟者，專屬不動產所在地之法院管轄，此於民事訴訟法第十條第一項亦
    有明文。
二、本件原告起訴合併為給付工程款、確認法定抵押權存在、侵權行為損害賠償等等
    之請求；雖其主張：被告乙○○設籍地及被告台灣省合作金庫之住居所在本院轄
    區；另被告等之侵權行為地及結果地復包括本院轄區；而法定抵押權規定於債編
    ，不需登記，本質上應屬債權，並無專屬管轄之問題，則原告依民事訴訟法第二
    十二條之規定，自得任向有管轄權之本院起訴云云。惟按：民法第五百十三條之
    法定抵押權，係指承攬人就承攬關係之報酬額，對於其工件所附之定作人之不動
    產，有就其賣得價金優先受償之權；是法定抵押權雖係源於承攬之債權契約，而
    規定於民法債編，然其係基於法律規定所產生，且以不動產為其標的，其效力與
    一般抵押權並無二致，本質上仍屬不動產物權無疑（最高法院八十六年度台上字
    第三四四三號判決可資參考）。是本件原告既起訴為確認法定抵押權存在之請求
    ，即屬因不動產之物權而涉訟，依民事訴訟法第十條第一項之規定，應專屬於不
    動產：高雄市○○區○○段二小段一０二二至一０二五地號及其上建物所在地之
    法院即臺灣高雄地方法院管轄。至請求給付工程款等部分，與確認法定抵押權存
    在部分，係基於同一原因事實，自不宜割裂由不同之法院管轄。從而，本件共同
    訴訟之被告數人，其住居所雖不在同一法院管轄區域內，然既有前開共同管轄法
    院且屬專屬管轄之規定，依民事訴訟法第二十條但書之規定，自應由該共同專屬
    管轄法院管轄。茲原告向無管轄權之本院起訴，顯係違誤，爰依職權將本件移送
    臺灣高雄地方法院審理。
三、依首開法條裁定如主文。
中      華      民      國    九十    年      八      月    二十一      日
                                    臺灣士林地方法院民事第三庭
~B法      官  李瑜娟
右為正本係照原本作成。
如對本裁定抗告須於裁定送達後十日內向本院提出抗告狀。
中      華      民      國    九十    年      八      月    二十八      日
~B法院書記官  夏珍珍


司法院資訊處製作；財團法人民間司法改革基金會備份。
